【裁判字號】    88,訴,239
【裁判日期】    890323
【裁判案由】    毒品危害防制條例
【裁判全文】
臺灣桃園地方法院刑事判決                          八十八年度訴字第二三九號
    公  訴  人  臺灣桃園地方法院檢察署檢察官
    被      告  乙○○
    指定辯護人  本院公設辯護人  甲○○
右列被告因毒品危害防制條例案件，經檢察官提起公訴（八十七年度偵字第一○六八
九號），本院判決如左：
        主  文
乙○○無罪。
        理  由
一、公訴意旨略以：被告乙○○（涉犯施用毒品部分公訴人另案處理）基於販賣第二
    非他命之概括犯意，先於八十七年六月三日，向綽號「鄭龍」之真實姓名年籍不
    詳之成年男子，以新台幣 (下同) 二千元之代價，購入已分裝完畢重量約一點五
    公克之第二級毒品安非他命四包，再至桃園縣中壢市○○○路「統領保齡球館」
    尋覓買主，並於當日下午四時三十分許，以一千五百元之代價，販賣毒品安非他
    命二包予綽號「阿文」之真實姓名年籍不詳之成年男子施用。又於八十七年六月
    四日，再以一千元之代價自綽號「鄭龍」之真實姓名年籍不詳之成年男子處取得
    重量不詳之第二級毒品安非他命一包，再於當日下午四時二十分許，至桃園縣中
    壢市○○○路「統領保齡球館」處，以三千元之代價，販賣前開毒品安非他命三
    包予綽號「阿翰」之真實姓名年籍不詳之成年男子施用。先後獲致一千五百元，
    並以該利潤直接向「鄭龍」換取安非他命施用，乙○○以此方式販售安非他命五
    次，最後一次係於同年月三十日。嗣於八十七年七月十六日下午一時十分許，在
    桃園縣平鎮市○○路一五八巷一弄十二號居住處為警查獲，並扣得乙○○所有供
    犯罪所用之記載販賣第二級毒品之帳冊 (筆記本)一本，分裝袋 (即空夾鍊袋)一
    百七十二包。殘餘安非他命夾鍊袋三個、玻璃管八支及削尖吸管一支。因認被告
    乙○○所為，係違反毒品危害防制條例第四條第二項之罪嫌云云。
二、按犯罪事實應依證據認定之，無證據不得推定其犯罪事實，又不能證明被告犯罪
    者，應諭知無罪之判決，刑事訴訟法第一百五十四條、第三百零一條分別定有明
    文。又被害人之陳述如無瑕疵，且就其他方面調查又與事實相符，固足採為科刑
    之基礎，倘其陳述尚有瑕疵，即不得採為論罪科刑之依據；又認定不利於被告之
    事實，須依積極證據，苟積極證據不足為不利於被告事實之認定時，即應為有利
    於被告之認定，更不必有何有利之證據，最高法院六十一年台上字第三○九九號
    、三十年上字第八一六號判例意旨可資參照。
三、本件公訴人認定被告乙○○有販賣第二級毒品安非他命犯行，無非係以被告於警
    訊中之自白及扣案之筆記本內記載「六月三日進一點五克要二千元，六月三日出
    阿文一千五百元，六月四日出阿翰三千元」等語為主要論據，
四、訊據被告乙○○堅決否認有何販賣毒品安非他命之犯行，辯稱：伊並未販賣安非
    他命給綽號「阿文」「阿翰」之人，扣案之筆記本雖為伊所有，然筆記本上之字
    跡非伊所寫，可能係寄住在伊家中之友人綽號「阿咪」之人所寫，伊於警訊中係
    因為害怕被警員打始供承有販賣安非他命予綽號「阿文」及「阿翰」之人，至於
    空夾鍊袋一百七十二包，係其弟徐俊仁所有，用來裝螺絲及裝飾品使用，另外，
    殘餘安非他命夾鍊袋三個、玻璃管八支及削尖吸管一支，則係伊吸安非他命所用
    之物，並非供販賣安非他命所用之物等語。
五、經查：(一)、被告乙○○雖曾於警訊中自白販賣安非他命，然其嗣後於偵查及審
    理時則均堅決否認有販賣安非他命之情事，是被告之自白顯前後不一，尚難遽為
    認定被告有罪判決之依據。(二)、又依一般毒品之交易情況，因風險大，利潤高
    且多互不信任，故大多一手交錢，一手交貨，盡量不留下任何跡證，以減少被查
    獲之風險，而本件公訴人認定被告乙○○有販賣第二級毒品安非他命犯行之另一
    憑據，則係扣案之筆記本內記載「六月三日進一點五克要二千元，六月三日出阿
    文一千五百元，六月四日出阿翰三千元」等字樣，然若被告果真有販賣第二級毒
    品安非他命犯行，則其湮滅犯罪之證據猶恐不及，豈有再將其販賣毒品之行為記
    載於筆記本上而自暴犯罪行為之理？亦與上述販賣毒品之慣行未符，況且經本院
    將被告書寫之字跡與扣案之筆記本內字跡送憲兵司令部刑事鑑識中心鑑驗結果，
    亦認為「其上書寫字跡之詳細運筆情形及細部特徵等均難以觀察，無法鑑定。」
    此並有鑑驗通知書一紙附卷可稽，是本院亦無從認定扣案之筆記本內記載「六月
    三日進一點五克要二千元，六月三日出阿文一千五百元，六月四日出阿翰三千元
    」等字樣即係被告親自書寫之字跡。（三）、再者，綽號「阿文」、「阿翰」者
    之真實姓名年籍均不詳，是否真有其人，尚不得而知，況查現場並未起出毒品安
    非他命或電子秤等物，至於扣案之分裝袋一包，尚難指為即屬用以供為販售安非
    他命之工具，況且本案亦無任何人曾指證向被告購買過安非他命之情事。此外，
    復查無其他積極證據足認被告有販賣毒品之犯行，自屬不能證明被告犯罪，應為
    無罪之諭知。
據上論斷，應依刑事訴訟法第三百零一條第一項，判決如主文。
本案經檢察官張春暉到庭執行職務。
中      華      民      國    八十九    年      三      月    二十三    日
                                臺灣桃園地方法院刑事第一庭
                                          法  官   黃  漢  權
右正本證明與原本無異。
如不服本判決，應於判決送達後十日內向本院提出上訴狀( 應附繕本 )，上訴於
臺灣高等法院。
                                          書記官   薛  淑  玲
中      華      民     國    八十九     年      三      月    二十八    日


司法院資訊處製作；財團法人民間司法改革基金會備份。
